臺灣澎湖地方法院民事判決　　　　　　　　94年度訴字第18號
原　　　告　澎湖縣七美鄉公所
法定代理人　甲○○
訴訟代理人　乙○○
　　　　　　林石猛　　律師
　　　　　　邱揚勝　　律師
　　　　　　蔡坤展　　律師
被　　　告　東記營造工程有限公司
法定代理人　丁○○
訴訟代理人　丙○○
上列當事人間請求侵權行為損害賠償事件，本院於民國96年5月
22日言詞辯論終結，判決如下：
    主  文
原告之訴及假執行之聲請均駁回。
訴訟費用由原告負擔。
    事實及理由
甲、程序方面
    按訴狀送達後，原告不得將原訴變更或追加他訴，但請求之
    基礎事實同一、擴張或減縮應受判決事項之聲明或不甚礙被
    告之防禦及訴訟之終結者，不在此限，民事訴訟法第255 條
    第1項第2、3、7款亦規定甚詳。本件原告原依據給付遲延、
    債務不履行以及瑕疵擔保之法律關係請求法院擇一判決被告
    賠償新台幣（下同）115萬元，嗣後於本院審理時則僅依債
    務不履行、瑕疵擔保之法律關係請求被告給付20萬元，經核
    該變更與原起訴部分基礎事實相同，且不妨礙被告防禦與訴
    訟終結，依上開規定，原告所為訴訟標的變更及減縮訴之聲
    明自應准許。
乙、兩造爭執要旨：
一、原告起訴主張：緣澎湖縣七美鄉○○○○○道多暗礁，肇致
    該地漁船往來之危險，澎湖縣政府及原告七美鄉公所遂擬議
    由民間專業人員清除航道礁石，以維航道往來安全，故由澎
    湖縣政府公開招標，由訴外人合力工程顧問有限公司（下稱
    合力公司）於民國89年4月27日得標，雙方並於同年5月25日
    簽訂「澎湖縣政府工程勞務採購契約」，委託被告合力公司
    設計七美漁港暗礁清除工程。嗣後由被告東記營造工程有限
    公司（下稱東記公司）於民國91年9月10日承攬原告發包委
    外之「七美漁港航道暗礁清除工程」，合約金額為新台幣（
    下同）575萬，合約內容載明，以80日曆天為工作期間，以
    爆破或破碎機方式清除原告澎湖縣七美鄉七美漁港特定海域
    暗礁，使漁船得以安全進出航道。經准予展延10日曆天，被
    告東記公司於91年12 月9日自稱完成暗礁清除工程，原告依
    據訴外人合力公司所出具之專業驗收報告，於91年12月12日
    辦理驗收。然查，前揭暗礁清除工程承攬契約雖經東記公司
    認為業已施工完成，於民國91年12月12日辦理驗收，惟隨即
    於系爭契約施工海域發生兩次漁船觸礁事件，導致民船「進
    興發號」、「富吉利號」受損，被告東記公司復於92年11
    月1日就前揭未清除暗礁之事實，出具施工切結書，其上載
    明「定於民國」92年11月20日前負責免費無條件清除（礁石
    ），並於清除完畢後會同七美鄉公所人員及七美鄉漁民實地
    勘查會驗，確定清除完畢後方予免責」等語。之後，兩造並
    多次會同七美鄉各界代表、漁民代表開協調會履勘現場，然
    被告東記公司仍一再拖延施工，原告不得已乃向鈞院提起本
    案訴訟，請求被告依約履行，於訴訟進行中，被告亦確實有
    再度清除礁石，但被告並未依約將礁石清除至-3.5米以下，
    此由95年8月25日鈞院會同兩造前往勘驗現場，並當場測量
    水深之後由松輝測量工程有限公司（下稱松輝公司）所做出
    水深測量報告中，有相當多的數據都是不符合標準，且該份
    報告中，有許多數據都隱而不現，並不足採。原告之後另行
    委請國立中山大學就系爭暗礁工程進行水深測量，結果證明
    被告承攬系爭工程範圍並未達到-3.5米，故被告顯然未依約
    履行，為此依照民法第492條、第493條第1項、第495條第1
    項規定，請求被告依約清除航道暗礁，並以原告委請中山大
    學鑑定之費用20萬元作為損害賠償之標準，並且由於被告不
    履行債務，導致原告人格權受侵害，爰依民法第227條之1及
    第195條第1項規定，請求被告登報道歉，以回復原告之名譽
    。並為訴之聲明如下：（一）被告應給付原告20萬元及自起
    訴狀繕本送達翌日起至清償日止按年息百分之5計算之利息
    ；（二）被告應以一號字半版之篇幅（寬26公分、長35.5公
    分）於中國時報、聯合報、自由時報地方版中擇一，及澎湖
    日報、澎湖時報頭版中擇一，刊載對原告之道歉啟事各依日
    ；（三）被告應依照雙方契約原設計圖之範圍及高度清除七
    美漁港航道暗礁；（四）原告願供擔保宣告假執行。
二、被告辯稱：被告與原告訂立契約後，確實有依約清除暗礁，
    並經原告驗收完畢，之後發生漁船觸礁事件，原告雖一再指
    稱係因被告未清除完畢所造成，但被告並不確定觸礁發生地
    點係在清除範圍之內，被告有立下切結書，表示在合約範圍
    內一定清除，但是漁民所指觸礁地點並不在合約範圍內，當
    時被告是為了避免糾紛，才跟漁民達成和解賠償漁民之損失
    。在訴訟進行中，被告也承認依據松輝公司於94年4月所出
    具的水深測量圖，有部分暗礁的清除確實未達到契約所規定
    的-3.5米之標準，但被告之後也已經依約清除完畢，並於95
    年8月25日會同鈞院以及原告一同測量，依據松輝公司所出
    具之測量報告書顯示，被告所清除礁石之範圍皆係在-3.5
    公尺以下，只有少數幾個點雖高於-3.5公尺，但是均係在可
    容忍之誤差範圍內，被告確實已經清除完畢達到契約之標準
    ，原告不得再對被告主張瑕疵修補請求權，也不能向被告請
    求損害賠償，且漁民觸礁與被告無關，被告自無須登報道歉
    ，並聲明：請求駁回原告之訴，若受不利判決願供擔保請准
    宣告假執行。
丙、兩造不爭執事項：
一、兩造所不爭執之事項：
   （一）被告東記公司與原告於91年9 月10日簽訂契約，由東
         記公司承包七美暗礁清除工程。設計圖是由縣政府農
         漁局委託合力公司設計，再由原告提供給被告東記公
         司，照圖施作。
   （二）該工程原告是依據合力工程顧問有限公司的報告於91
         年12月12日辦理驗收。
   （三）驗收之後，發生漁船觸礁事件，東記公司曾於92年11
         月1 日出具切結書，保證清除完畢。之後，兩造並多
         次會同七美鄉各界代表、漁民代表開協調會履勘現場
         。
   （四）依照最近松輝公司於94年4月所出具的水深測量圖，有
         部分暗礁，確實未達到契約所規定的-3.5米的規定。
   （五）94年10月21日開庭之後，被告確實有再清除礁石。95
         年8月25日本院會同兩造前往勘驗現場，並當場測量水
         深，由被告做出水深測量報告。
二、兩造所爭執之事項：
   （一）有關被告是否依約清除礁石完畢。
   （二）關於原告是否對被告有瑕疵修補請求權。
   （三）關於原告對被告是否有損害賠償請求權。請求賠償的
         的金額如何計算？
   （四）關於：原告是否可要求因被告給付不完全致原告人格
         權受侵害，請求登報道歉。
丁、得心證之理由：
一、按當事人主張有利於己之事實者，就其事實有舉證之責任，
    民事訴訟法第277條前段定有明文。本件原告主張被告並未
    依約清除礁石完畢一節，雖提出中山大學所製作之工程水深
    測量計畫成果報告書為證，惟經被告堅決否認，被告並以前
    揭情詞置辯。經查：
（一）兩造於本案審理中，對於被告清除之礁石範圍是否符合契
      約標準，因無法達成共識，乃同意由本院會同兩造於95年
      年8月25日前往勘驗現場，並當場由被告所委請之松輝公
      司測量水深，兩造並當場同意松輝公司所採取之測量方式
      且同意以當天的測量結果為準，此製有勘驗筆錄及照片附
      卷可稽，此點合先敘明。
（二）由卷附合力公司所設計之「七美漁港暗礁清除工程圖」（
      卷一146頁）第3項第2款規定：「爆破後礁石之高程上限
      不得超過-3.5M」，該設計圖並未規範深度誤差容許範圍
      ，然事實上關於海面下的水深測量，有可能受到測量基準
      點、海潮流動等不確定因素之影響，因此一般之水深測量
      規範均規定有容許之誤差範圍，此業經本院諮詢行政院公
      共工程委員會專業委員之意見無誤，並有內政部頒布之「
      領海及鄰接區海域基本圖測量規範」以及「基隆港務局水
      深測量規範」在卷可佐。本院參考目前一般實務作法並基
      於契約之誠信原則，認為不能因合力公司所設計之清除工
      程圖未明確規定可容許之誤差範圍即認系爭工程即無此規
      定之適用，爰依據上開內政部所頒布之測量規範，認定本
      案水深測量應有0.25公尺之容許誤差範圍。依此說明，松
      輝公司於95年8月25日測量結果所做成之測量報告書中之
      水深測量圖，雖有三點高於-3.5米，但皆係在該容許誤差
      範圍內，原告執此主張被告清除礁石未達契約標準，顯不
      足採。至於原告主張依據松輝公司製作成果報告書內所附
      之高程計算表中有許多數據皆不符合契約標準，然被告辯
      稱該未符標準之數據並未在施作範圍內，故無法標示於圖
      上等語，原告又未提出相當證據足以證明上開數據確實在
      施作範圍內，故原告此點主張亦不足採。
（三）原告另於96年1月間自行委請國立中山大學就系爭航道暗
      礁清除工程進行水深測量，並依據該大學所製作之成果報
      告書主張被告清除範圍並未符合契約-3.5之標準，惟原告
      於本院審理中原已同意要以松輝公司所製作之成果報告書
      為準，之後又在未徵得被告同意且未會同本院勘驗之情況
      下，自行委請中山大學另行製作成果報告，已顯失誠信；
      且前後兩份分別由松輝公司、中山大學所製作之成果報告
      ，在時間上相距5個月，此期間有關中、北側暗礁清除區
      ，可能受到基準點引用、堤防阻隔、允許誤差與測量當時
      之海潮流動、漂砂淤積之影響，而產生差異，此情亦經本
      院諮詢行政院公共工程委員會專業委員之意見無誤，因此
      縱認中山大學成果報告內容為真實，亦無法以此證明松輝
      公司於95年8月所測量之結果與事實不符，原告執此主張
      被告未清除完畢，難予採信。
二、原告又主張因被告承攬工作有瑕疵，故請求被告賠償損害，
    並以原告委請中山大學鑑定之費用20萬元作為損害賠償之標
    準云云，惟上述中山大學成果報告書係原告自行委託製作、
    用以證明被告未依約清除礁石之證據方法，原告因此所支出
    之費用，難認係原告所受之「損害」，且除此之外，原告自
    始至終未能說明其到底受有何種損害，故其請求損害賠償，
    顯然無據；至於原告主張因被告未清除礁石完全造成漁船觸
    礁一情，亦為被告所否認，原告又未能提出任何證據證明漁
    船之觸礁地點係在被告清除範圍之內，故原告主張因被告給
    付不完全致原告人格權受侵害，請求登報道歉，亦難准許。
三、綜上所述，原告之請求均無理由，其訴應予駁回，且其假執
    行之聲請亦失所附麗，應併予駁回。
四、結論：原告之訴為無理由，依民事訴訟法第78條，判決如主
    文。
中　　華　　民　　國　　96　　年　　6 　　月　　5　　日
                        民事庭  法  官  管安露
以上正本係照原本作成。
如對本判決上訴，須於判決送達後廿日內，向本院提出上訴狀（
須附繕本）。
中　　華　　民　　國　　96　　年　　6 　　月　　5 　　日
                                書記官　呂黎明
